台灣台中地方法院刑事裁定　　　　　　　　　　　　　九十一年度自字第八六號
　　自　訴　人　乙○○
　　被　　　告　甲○○
右列被告因詐欺案件，經自訴人提起自訴，本院裁定如左：
    主  文
自訴駁回。
    理  由
一、自訴意旨略以：甲○○於民國八十八年七月二十日，前來乙○○處，向乙○○佯
    稱，渠因急需資金新台幣（下同）三十萬元週轉，數日即可返還，且提出案外人
    古阿振所簽發面額三十萬元之支票一紙，被告並一再聲稱該支票信用良好，到期
    即可兌現，乙○○即交付三十萬元，但該支票到期後向付款人提示卻不獲支付，
    屢經催告，亦不給付，始知受騙，因認甲○○涉及刑法第三百三十九條第一項之
    詐欺罪云云。
二、按法院或受命法官，得於第一次審判期日前，訊問自訴人、被告及蒐集或調查證
    據，其結果如認案件有刑事訴訟法第二百五十二條至第二百五十四條之情形者，
    得以裁定駁回自訴，同法第三百二十六條第三項、第一項定有明文。次按曾經判
    決確定者，應諭知免訴之判決，固為刑事訴訟法第三百零二條第一款所明定，而
    有罪、無罪、免訴、不受理之判決確定後，為受判決人之不利益得聲請再審者，
    係指對於確定之「判決」而言，並不包括「駁回自訴之確定裁定」在內，亦有最
    高法院七十二年度台抗字第一八號判例可資參照；又按犯罪事實應依證據認定之
    ，無證據不得推定其犯罪事實，刑事訴訟法第一百五十四條定有明文。又認定不
    利於被告之事實，須依積極證據，苟積極證據不足為不利於被告事實之認定時，
    即應為有利於被告之認定，更不必有何有利之證據。最高法院三十年上字第八一
    六號著有判例。另刑法第三百三十九條第一項詐欺取財罪之成立，以意圖為自己
    或第三人不法所有，以詐術使人將本人或第三人之物交付為要件。所謂以詐術，
    必須被詐欺人因其詐術而陷於錯誤，若其所用方法，不能認為詐術，亦不致使人
    陷於錯誤，即不構成該罪，最高法院四十六年臺上字第二六○號判例意旨可資參
照。是行為人如係事後因其他因素無法如期返還或給付款項，乃民事上債務不履
    行之問題，除有積極證據足認其於取得財物之初即心存不法所有之意圖者外，要
    難以此一時之給付遲延即遽認其涉犯詐欺罪名。
三、訊據被告堅決否認有向自訴人持他人支票向其借款情事，並辯稱：「我沒有拿過
    他的錢，我沒有向他借過錢，這張票是照益企業公司的票，因票是公司的票，要
    經過董事長、會計的程序，所以不是我簽的」。「我沒有向他借錢，（提示支票
    ）這張支票是我在照益企業股份有限公司上班的公司票，不是我個人向他借的，
    是董事長古阿振開的票，我是當廠務的負責人，所以簽發支票要我共同簽發。印
    鑑證明是要公司章、董事長章、廠務的章，我才會在上面蓋章。大部分都是董事
    長會計簽發後，我只是附帶簽章而已。這張支票做何使用我不知道。這不是我個
    人的債務，也沒有向他借錢，八十八年七月二十日我沒有向他借錢。後來我見到
    自訴人，我向自訴人說找我負責就不對，票也不是我交給他的，公司票都是由會
    計在處理的」。後又於最後調查時坦承「當時是我的經濟不好，有很多人要債。
    我沒有去乙○○家去。當時有很多朋友幫忙週轉。乙○○是主動到我家幫忙的」
    。「請求讓我分期攤還」等語。經自訴人聲請傳訊丙○○，經證人到庭結證稱：
    「有一天日期忘記，我和乙○○二人因很久沒有看見甲○○，所以到甲○○家，
    到現場時，看見很多人，當時甲○○因經濟困難，說要軋票，沒有錢軋票，已超
    過三點，甲○○問我們說，有無錢讓他軋票，乙○○是多年朋友，就基於幫忙的
    心情，馬上回去拿錢過來，到那裡時已經約三點五十左右，甲○○叫人拿去銀行
    軋票，甲○○當時說今日恰好要軋票，乙○○才幫忙。並不是說要借錢去標公家
    機關的工程用的。確實是乙○○把錢借給甲○○的。以後換票的事情我不知道」
    等語。此時自訴人始自承：「到現場去之後，甲○○才說要軋票，因為是多年老
    友，才借錢給甲○○點收後，才叫朋友去銀行軋票的，當天甲○○說欠四十七萬
    元，我借給她三十萬元，其他的十七萬甲○○才向朋友借。我所言都是事實。錢
    確實拿到銀行華南銀行東勢分行去軋票」等語。被告甲○○既說要軋票，因為是
    多年老友，才借錢給甲○○點收後，才叫朋友把自訴人借給被告之錢，拿去銀行
    軋票，當天被告甲○○欠四十七萬元，自訴人借給她三十萬元，其他的十七萬甲
    ○○又另向朋友借款應急。是被告並無以詐術欺騙自訴人，雖被告之前否認有向
    自訴人借款，並無可採，惟經證人到庭供證後，才承認有向自訴人借錢，但此並
    無施用詐術借款之行為，實難單憑債務人嗣後未履行債務之清償，即認被告有詐
    欺之犯行，揆諸前揭說明，與刑法第三百三十九條之詐欺罪構成要件不符，自不
    得以詐欺罪相繩。因此，本件應純屬民事糾葛，被告之犯罪嫌疑顯有不足，揆諸
    首開說明，爰以裁定駁回自訴人之自訴。
據上論斷，應依刑事訴訟法第三百二十六條第三項、第二百五十二條第十款，裁定如
主文。
中      華      民      國    九十一    年    十一    月      二十九    日
                                台灣台中地方法院刑事第三庭
                                        法  官  黃  松  竹
右正本證明與原本無異。
如不服本裁定，應於裁定送達後五日內向本院提出抗告狀。
                                        書記官
中      華      民      國    九十一    年    十一    月      二十九    日
